---
title: "Aula 5"
output: html_document
---

```{r setup, include=FALSE}
knitr::opts_chunk$set(echo = TRUE)
```

# Expressões Regulares

## Resumo:

Coringa: .

Âncoras: ^ $

Especiais: \d \s \b \w

Grupos: [abc] [^abc] 

Alternativas: (ba|ca) 

Quantificadores: ?, +, *, {n,m}, {n,m}? (lazy matching) 
                
Agrupamentos: ( ) 

Backreference:  (..)\\\1 

## Puxando o Tidyverse

```{r}
library(tidyverse)
library(stringi)
```

## Ideias básicas relacionadas a "strings" (cadeias de caracteres)

Preferencialmente usaremos aspas ("" ao invés do apóstrofo '')

```{r}
string1 <- "Uma string é uma cadeia de caracteres"
cat(string1)

string2 <- 'Exemplo de "aspas" dentro de uma string'
cat(string2)

string3 <- "Exemplo de aspas \"dentro\" de uma string"
cat(string3)

x <- "\u00b5" # UNICODE
cat(x)
```

## Tamanhos de strings

```{r}
x <- c("a", "R for Data Science", NA)

str_length(x) # retorna o tamanho de cada string

length(x) # retorna o tamanho do vetor
```

## Combinando strings

```{r}
str_c("x", "y", "z") # concatena strings
str_c("x", "y", "z", sep = " : ")

x <- c("a", "b", "c")
y <- c("A", "B", "C")
str_c(x, y) # concatena de forma vetorizada
str_c(x, y, sep = " - ")
str_c(x, y, sep = " - ", collapse = " | ") # junta todos os vetores em uma string

x <- c("a", NA, "c")
y <- c("A", "B", "C")
str_c(x, y, sep = " - ")
str_c(str_replace_na(x), y, sep = " - ") # substitui o valor NA pela string "NA"
```

## Substrings

```{r}
x <- c("Apple", "Banana", "Pear")
str_sub(x, 1, 3)
str_sub(x, 1, 3) <- "***" # substitui as primeiras letras
x
```

# Padrões via Expressões Regulares

```{r}
x <- c("apple", "banana", "pear")
str_view(x, "an") # ajuda a estudar as expressões regulares
```

## Coringa: .

. corresponde a qualquer caractere, com exceção da quebra de linha

```{r}
str_view(x, ".a.")
```

distinção de coringa e "." --> \\.

```{r}
str_view(c(".bc", "a.c", "ab."), "\\.")
```

## Âncoras: ^ para começo e $ para o final da string

```{r}
str_view(x, "^a") # indica que o caractere deve estar no começo da string
str_view(x, "r$") # indica que o caractere deve estar no final da string
```

O tidyverse tem uma base com 1000 palavras para aprendizado!

```{r}
# stringr::words

head(words, 100)

str_view(words, "w$", match = TRUE) # só mostra as palavras com resultado
```

## Especiais:

Um único dígito = \\d

Um espaço, tab ou "newline" = \\s

Final de linha/quebra de linha = \\n

Grupos: [abc] = a, b ou c; [^abc] = qualquer coisa, menos a, b ou c

```{r}
# palavras que terminam com "u" ou com "w"

str_view(words, "[uw]$", match = TRUE)
```

Alternativas com ( | )

```{r}
x <- c("amor", "casa", "amar", "ame")

str_view(x, "am(a|o|e)")
```

repetição (quantificadores)

? = 0 ou 1; + = 1 ou mais; * = 0 ou mais

```{r}
x <- c("XXXXYZ", "XXYZZ", "XXXZZZ", "XXYY")
str_view(x, "X+YZ+")
str_view(x, "X+Y?Z")
str_view(x, "X+Y+Z*")
```

Quantificadores mais precisos:

{n} = exatamente n

{n,} = n ou mais

{,m} = no máximo m

{n,m} = entre n e m

```{r}
str_view(x, "X{2,3}Y?Z{3}")
```

Avançado: lazy matching com {n,m}?

```{r}
str_view("aaaaa", "a{2,5}")
str_view("aaaaa", "a{2,5}?") # parar no menor valor
```

Agrupamentos e backreferences

```{r}
head(fruit)

str_view(fruit, "(..)\\1", match = TRUE) # dois caracteres quaisquer repetidos duas vezes
```

Ferramenta: quais strings casam com o padrão?

```{r}
x <- c("apple", "banana", "pear")
str_detect(x, "e") # retorna fator de valores lógicos indicando se a string contém "e"
str_detect(x, "e$")
str_detect(x, "(.)\\1")

sum(str_detect(words, "^y"))
sum(str_detect(words, "(.)\\1"))
sum(str_detect(words, "([^aeiou])\\1[aeiou]"))
```

Extrair as palavras que começam com "e" ou "y" e terminam com "t"

```{r}
str_subset(words, "^[ey].*t$")
str_subset(words, "([^aeiou])\\1[aeiou]")
```

Filter strings

```{r}
tb <- tibble(word = words, pos = seq_along(words))

tb %>% 
  filter(str_detect(word, "^[ey].*t$"))
```

Número de ocorrências de uma letra

```{r}
str_count(x, "a")

tb %>% 
  mutate(vowels = str_count(word, "[aeiou]"),
         consonants = str_count(word, "[^aeiou]"))
```

Ferramenta: como extrair os casamentos em cada string?

```{r}
head(sentences)

has_my_colors <- str_subset(sentences, " (red|green|blue) ")
head(has_my_colors)

matches <- str_extract(has_my_colors, " (red|green|blue) ") %>% 
  str_trim()
head(matches)
```

A primeira palavra de cada sentença

```{r}
str_extract(sentences, "^[^ ]+")
```

Artigo definido "the" ou indefinido "a" seguido de uma palavra

```{r}
str_extract(sentences, "(( the | a )[^ .,]+)")
```

## Ferramenta: Substituindo padrões

Substituir vogais por *

```{r}
phrase <- sentences[3]
str_replace(phrase, "[aeiouAEIOU]", "*") # troca a primeira ocorrência
str_replace_all(phrase, "[aeiouAEIOU]", "*") # troca todas as ocorrências
```

## Ferramenta: quebrando strings

```{r}
str_split(phrase, " ") # retorna uma lista
```

Outras funções interessantes:

```{r}
str_to_upper("Maçã", locale = "pt") # locale: pt de português

stringi::stri_trans_general("é uma maçã", "Latin-ASCII") # tranasformar formato de string de um encoder para outro, no caso, retirou ou acentos da frase
```
